【裁判字號】    89,上易,1682
【裁判日期】    891211
【裁判案由】    詐欺
【裁判全文】
臺灣高等法院臺南分院刑事判決          八十九年度上易字第一六八二號  Ａ
      上  訴  人  臺灣臺南地方法院檢察署檢察官
      被      告  乙  ○  ○
右上訴人因被告詐欺案件，不服臺灣臺南地方法院八十八年度易字第二○九八號，中
華民國八十九年六月廿三日第一審判決（起訴案號：臺灣臺南地方法院檢察署八十八
年度偵字第六八二五號），提起上訴，本院判決如左：
      主      文
上訴駁回。
      理      由
一、公訴意旨略以：被告乙○○意圖為自己不法之所有，明知自己無償債能力，竟於
    民國（下同）八十七年元月間，在台南市○○路○段七ＯＯ巷五五號告訴人甲○
    ○住處，佯向甲○○借款新台幣（下同）二十五萬元，並稱：一個月內即清償等
    語，致甲○○不疑有他，如數交付借貸。到期後不見乙○○還錢，經甲○○催討
    ，乙○○始於同年二月十日簽交一張同年三月十九日到期之五萬元本票，餘二十
    萬元則書立一紙八十八年三月十九日清償之借用證交甲○○收執。詎料屆期提示
    本票及借用證請求付款均遭拒，乙○○又避不見面，甲○○始知受騙。因認被告
    乙○○涉有刑法第三百三十九條第一項之詐欺罪嫌云云。
二、本件公訴人認被告涉有右揭詐欺犯行，係以告訴人甲○○之指訴、及本票、借用
    證影本各一紙為其主要論據，固非無憑，然訊據被告乙○○堅決否認涉有右揭詐
    欺犯行，辯稱：伊未曾向告訴人甲○○借錢，伊係向六合彩樁腳程黃素珍簽賭六
    合彩而簽發支票支付賭金，因支票跳票欲向程黃素珍要回支票以便補票，程黃素
    珍告訴伊支票已交予組頭即告訴人甲○○，伊去找甲○○時甲○○即要求伊簽發
    前揭支票及本票，故前揭支票及本票並非借款之證明等語。
三、按犯罪事實，應依證據認定之，無證據不得推定其犯罪事實，又不能證明被告犯
    罪者，應諭知無罪之判決，刑事訴訟法第一百五十四條、第三百零一條第一項分
    別定有明文。又認定不利於被告之事實，須依積極證據，苟積極證據不足為不利
    於被告事實之認定時，即應為有利於被告之認定，更不必有何有利之證據（最高
    法院三十年上字第八一六號判例參照）。再事實之認定，應憑證據，如未能發現
    相當證據，或證據不足以證明，自不能以推測或擬制之方法，為裁判基礎（最高
    法院四十年台上字第八六號判例參照）。再按刑法第三百三十九條第一項詐欺取
    財罪之成立，以意圖為自己或第三人不法之所有，以詐術使人陷於錯誤，而將本
    人或第三人之物交付為要件。又按該條項之詐欺罪，必須行為人自始意圖不法所
    有，以客觀上足以使人陷於錯誤之手段，欺矇被害人使為財物之交付，始足當之
    。又告訴人之告訴，係以使被告受刑事訴追為目的，是其陳述是否與事實相符，
    仍應調查其他證據以資審認，最高法院五十二年度台上字第一三ＯＯ號著有判例
    可資參照。
四、經查：
（一）被告與告訴人素無往來，亦無任何交情，僅係於魚塭賣魚時認識而已，已據告
      訴人於本院八十九年十月十九日訊問時供陳在卷，至於何以借錢給被告，告訴
      人於本院前揭訊問時稱：「他說要付支票款，要借二十五萬元一個月，我聽程
      黃素珍說他很有信用才借給他」等語甚詳，姑不論告訴人所稱被告向伊借錢是
      否屬實（被告稱係簽賭款），據告訴人上揭所稱，告訴人之所以借錢給被告係
      聽信第三人程黃素珍所言，被告對之並無使用任何詐術，自與詐欺罪之構成要
      件不符。
（二）復查本件告訴人所指稱與被告間之消費借貸關係，業據被告否認，告訴人雖提
      出本票及借用證用以證明其與被告間之借貸關係，惟其是否確有交付被告二十
      五萬元，則無法確定。告訴人於原審法院訊問時先稱：「是交付現金或支票我
      不記得了」，又稱：「應該是二十五萬現金，我的事業很大，我有從事土地掮
      客、冰棒生意，並有主持互助會，所以我未去提領，本身就有很多錢」（見原
      審卷第卅五頁），告訴人既無法詳述其所交付資金之來源，且除其自陳外，無
      法提出任何證據足供本院調查，是其與被告間是否確有如告訴人所稱之消費借
      貸關係，亦無法遽此認定。既無法證明告訴人確有直接交付被告財物，則被告
      所為與刑法第三百三十九條第一項之詐欺取財罪有間。
五、綜上所述，參互印證，本件依調查所得證據尚不足證明被告確有詐欺取財之犯行
    ，此外復查無其他積極證據足資證明被告有右述犯行，揆諸首開說明，原審以不
    能證明被告犯罪，諭知被告無罪，核無不合。檢察官上訴意旨徒依告訴人聲請指
    摘原判決採證不當，為無理由，應予駁回。
據上論結，應依刑事訴訟法第三百六十八條，判決如主文。
本案經檢察官楊秀美到庭執行職務。
中    華    民    國      八十九      年      十二      月      十一    日
                                  臺灣高等法院臺南分院刑事第四庭
                                      審判長法官  陳    義    仲
                                            法官  徐    財    福
                                            法官  宋    明    蒼
右正本證明與原本無異。
不得上訴。
                                      法院書記官  余    素    美
中    華    民    國      八十九      年      十二      月      十二    日


司法院資訊處製作；財團法人民間司法改革基金會備份。
